【裁判字號】    95,交上易,22
【裁判日期】    950614
【裁判案由】    過失傷害
【裁判全文】
臺灣高等法院高雄分院刑事判決        95年度交上易字第22號
上  訴  人  臺灣高雄地方法院檢察署檢察官
被      告  甲○○
上列上訴人因被告過失傷害案件，不服臺灣高雄地方法院94年度
交易字第221 號中華民國95年1 月26日第一審判決（起訴案號：
臺灣高雄地方法院檢察署94年度偵字第11727 號），提起上訴，
本院判決如下：
    主  文
原判決撤銷。
甲○○因過失傷害人，處有期徒刑貳月，如易科罰金以佰元折
算壹日。
    事  實
一、甲○○原係陸軍8 軍團39化兵群偵消2 營第2 連士兵，於94
    年4 月19日上午8 時25分許，從高雄縣旗山鎮嶺口駐地欲往
    高雄市區，於同日上午8 時55分許，騎乘車號TA8-410 號輕
    型機車，沿高雄縣仁武鄉○○路由西向東方向行駛，行經仁
    武鄉仁安1 巷1 號前，其本應注意車前狀況，並隨時採取必
    要之安全措施，而依當時其情形復無不能注意之情事，竟疏
    未注意，其前輪撞及前方由乙○○所騎乘之車號K32-775 號
    重型機車左側，致乙○○之人車倒地，而受有左鎖骨骨折之
    傷害，甲○○於騎車肇事後，竟為脫免刑責，未下車察看即
    逕騎車逃逸（甲○○肇事逃逸部分，業經國防部南部地區軍
    事法院判處有期徒刑1 年，尚未確定），嗣經路人記下肇事
    車輛車號為TA8-410 號告知乙○○報警循線查獲。
二、案經乙○○訴由高雄縣政府警察局仁武分局移送臺灣高雄地
    方法院檢察署檢察官偵查起訴。
    理  由
壹、證據能力部分
一、按被告以外之人（包括證人、鑑定人、告訴人、被害人及共
    同被告等）於審判外之陳述雖不符刑事訴訟法第159 條之1
    至之4 等4 條之規定，而經當事人於審判程序同意作為證據
    ，法院審酌該言詞陳述或書面陳述作成時之情況，認為適當
    者，亦得為證據；當事人、代理人或辯護人於法院調查證據
    時，知有刑事訴訟法第159 條第1 項不得為證據之情形，而
    未於言詞辯論終結前聲明異議者，視為有前項之同意，同法
    第159 條之5 定有明文。立法意旨在於傳聞證據未經當事人
    之反對詰問予以核實，原則上先予排除。惟若當事人已放棄
    反對詰問權，於審判程序中表明同意該等傳聞證據可作為證
    據；或於言詞辯論終結前未聲明異議，基於尊重當事人對傳
    聞證據之處分權，及證據資料愈豐富，愈有助於真實發見之
    理念，且強化言詞辯論主義，使訴訟程序得以順暢進行，上
    開傳聞證據亦均具有證據能力。
二、本件證人即告訴人乙○○、證人張榮嘉於警詢之陳述及高雄
    縣政府警察局仁武分局交通組所繪製道路交通事故現場圖、
    道路交通事故調查報告表、博正醫院94年4 月26日診斷證明
    書、陸軍第8 軍團化學兵第39群人員車輛進出管制暨酒測登
    記簿影本、證人陳偉成、盧建志於警詢之陳述，均係被告以
    外之人於審判外之言詞或書面陳述，業經檢察官及被告於本
    院準備程序及審理時當庭同意作為證據，且審酌上開證據之
    作成並無證據證明係出於強暴、脅迫、詐欺、利誘或其他不
    正之方法，自適當作為證據。至檢察官提出之現場蒐證照片
    26張，其性質固有供述證據與非供述證據之爭論，然審酌照
    片係傳達照相當時現場情況，而透過照片傳達的情形與現場
    真實情形，在內容上的一致性，是透過機械的正確性來加以
    保障，換言之，照片並不存在人對現實情形的知覺、記憶所
    經常發生的表現錯誤，是認照片之性質係非供述證據，則無
    傳聞法則之適用，此外並無證據證明上開蒐證照片有經偽造
    變造之情形，自有證據能力。
貳、認定被告犯行所憑之證據及論斷
一、訊據被告甲○○矢口否認有過失傷害犯行，辯稱：伊於94年
    4 月19日上午8 時25分許離開駐地後，經大樹往高屏大橋方
    向到鳳山市附近五金行，購買感應式探照燈，但沒有買到就
    一直往鳳山市○○路找，直到高雄市○○路才買到，當日伊
    並沒有行經肇事地點，也沒有與告訴人乙○○發生車禍等語
    。經查：
  (一)證人乙○○於原審具結後證稱：「我倒地之後意識清醒，所
    以我馬上抬頭看肇事者車牌，我看到的是肇事者騎深色機車
    ，戴著黑色安全帽，穿黑色衣服，當時我沒有看到肇事者的
    正面，只有看到背面。當時我沒有辦法分辨肇事者所戴的安
    全帽是全罩式或是半罩式，我當時只是很努力的要記住他的
    車牌。我當時看到的像是TAB ，有兩個數字沒有看清楚，但
    我非常清楚看到車牌最後1 個字是0 」、「該騎士追了5 分
    鐘後回來，我公司的同事與課長已經在案發地點等，該騎士
    回來就說該肇事者騎得很快，他都追不上，但該騎士說他有
    記下肇事者的車牌號碼，並告訴我們課長肇事者的車牌是
    TA8-410 ，當時公司的同事就告訴辦公室的小姐馬上打110
    報案」、「當時我的直覺反應是認為我記下車牌號碼跟該騎
    士記下的車牌號碼非常接近，我認為只要有車牌就可以找到
    肇事者，而且當時車子就只有肇事者、我及該騎士3 部機車
    ，我已經倒地，所以該騎士是1 輛追1 輛，我認為該騎士不
    會看錯車牌，我當時就沒有留下該騎士的年籍資料。肇事者
    的車牌是課長記載便條紙上交給警察，我就被送醫」、「該
    騎士沒有講肇事者的長相，他回來跟我們講車牌時，有說該
    年輕人騎的非常快」、「我發現被告機車的前輪右邊有一層
    皮被刮下，該層皮粘在我的機車前輪煞車防塵蓋上」等語（
    原審卷第59頁至第62頁）；其於本院具結後證稱：「案發後
    被告來博正醫院探視，我剛從開刀房出來不久，我當時意識
    很清醒，他看到我的時候，他神態非常惶恐，非常緊張，
    ．．．我有親耳聽到他在病房說就算我撞到的」、「被告在
    軍事法庭審理的時間，法官有問被告有無要賠償？他說有要
    賠償，他說幾千元，最多賠1 、2 萬元，他沒有撞到我，為
    何他要賠償我」等語（本院卷第53頁、第54頁），證人乙○
    ○車禍當時看到的機車車牌號碼前3 碼TAB ，雖與被告甲○
    ○騎乘之TA8-410 號機車前3 碼不同，然就英文字母「B 」
    與阿拉伯數字「8 」外觀比較，兩者近似，故乙○○指稱肇
    事車牌號碼前3 碼TAB 有誤一節，應係遭受撞擊後情緒緊張
    所致。復有博正醫院診斷證明書、道路交通事故調查報告表
    (一)、(二)、現場圖、照片附卷可稽。
  (二)目擊證人張榮嘉於警訊指證稱：「追肇事車（的人）回到現
    場告訴我及乙○○和同事說肇事車號為TA8-410 號輕機車等
    語」（警卷第10頁）；其於原審證稱：「我當時在對面車道
    工作，我聽到碰一聲，我頭轉過去，告訴人已經倒在地上，
    我過去將告訴人扶起來，剛好有1 個中年人騎機車過來到告
    訴人後面停下來要扶告訴人，該機車騎士原來騎在告訴人後
    面，說是前面那個年輕人撞的，我有往前去看，看到前方2
    、300 公尺處，有1 個男子將機車停下來，人還坐在機車上
    ，頭一直往回看，那個中年人說是前面停下來的那個年輕人
    撞的，我手就指著前方，叫該中年人馬上將那個年輕人追回
    來，年輕人可能有看到我的手指向他，所以他就騎機車快速
    離開。我們當時將告訴人扶到告訴人公司前面，離案發現場
    約50公尺，但中年人追不到年輕人，但有看到年輕人的車牌
    ，回來告訴我們年輕人的車牌號碼 (TA8-410)。我們將告訴
    人交給他的同事之後，由他的同事去派出所報案，之後我們
    就離開了。因為我先離開，不知道他們有沒有留中年人的電
    話，我也沒有留資料給告訴人，但因為我是電力公司的承包
    商，告訴人是透過電力公司找到我的」等語（原審卷第55頁
    、第56頁），證人張榮嘉就其目擊乙○○遭人騎乘機車撞傷
    ，肇事逃逸之過程，及如何得知肇事者車牌等情之證言，係
    其親身之經歷，並非傳聞而來，自可採為判斷案發過程之證
    據。
  (三)證人即承辦員警鄭坤祥於本院證稱：「（肇事車號是TA8-41
    0 ，是何人提供？），是乙○○的同事提供給我的，他當時
    有把車牌號碼寫在紙條上，我回到派出所就查看這部車子是
    誰的」、「（兩車之擦撞痕有比對過嗎？相符合嗎？），我
    們當時有查扣被告的車子，再叫被害人把車子騎到派出所比
    對，兩車之擦撞痕有符合」、「（被告輪胎擦痕是新痕嗎？
    是牽車之擦撞痕嗎？），當時擦撞的痕跡是新的，由肉眼就
    可看出來，新的痕跡要發生很大的撞擊才會出現，不是牽車
    所造成的痕跡。當時輪子有很深的顏色，看起來是新造成的
    」、「（你在車禍處理小組多久？如此研判是你的工作經驗
    或猜測所得結果？），差不多有15年之久，這是我工作的經
    驗所研判出來的」等語。證人丙○○於本院證稱：「94年4
    月19日上午8 時55分你在場目擊嗎？），有。但是我的距離
    比較遠，我在公司門口，我看到車子倒下去我就跑出去。」
    、「（肇事機車車牌如何取得？何人告知的？）車禍時間有
    1 部跟在肇事車子後面追，但是追不到，他有記下車牌，我
    們課長就把車牌寫在紙條上，警察處理車禍時，我們就把上
    頭的車牌號碼提供給警方。」、「（被告案發後有無到博正
    醫院探視乙○○？你在場否？被告承認肇事嗎？被告當時是
    穿白色上衣嗎？（提示照片）），被告和他的直屬長官有先
    到醫院，後來被告的舅舅、媽媽也來了，被告探視的時間，
    被害人已經開完刀出來躺在病床，當時被告的長官問被告是
    不是他撞的，被告一直不答話，他的長官出去之後，我又跟
    被告講：你長官不在你有話就講。被告說就算是我撞的，我
    就質疑他，是就是，不是就不是，後來被告的長官就進來了
    。他長官又問他，被告又回答不是撞的。當時去探視時，被
    告穿白色的上衣。當時在肇事現場，我沒有去注意他穿何顏
    色衣服。」、「（所有的時間點，有無其他情形被告有承認
    他有肇事的情況？），被告的舅舅、媽媽來的時間，有說他
    們同意私下和解，說被告還有其他案子。」、「（有無提到
    賠償多少錢？），沒有」等語（本院卷第50頁、第51頁）。
    本院質之被告甲○○供稱：「（案發後你有去博正醫院探視
    劉小姐嗎？），有」、「（警察有無通知你去醫院？），沒
    有，是我自己主動去要給被害人指認我是不是有肇事」、「
    （為何你有醫院時，你跟被害人承認是你肇事的？），因為
    警察說被害人只是小傷，我不想讓事情鬧大，我們到醫院途
    中有跟連長說既然被害人只是小傷，我承認算了」等語（本
    院卷第54頁）。綜合被告上開供詞及證人鄭坤祥、丙○○之
    證言，案發後承辦警員鄭坤祥比對被告所騎乘TA8-410 號機
    車輪胎擦撞痕與被害人乙○○被撞機車之擦撞痕相符，且案
    發當天未經警方通知之情形下，被告主動前往博正醫院探視
    被害人乙○○，又私下承認「就算是我撞的」，揆之常情，
    若非被告騎機車肇事豈會如此？
  (四)再者，本件經警於案發後通知被告調查，被告於警訊中自承
    ：「（問：94年04月19日08時55分，車號TA8-410 號輕型機
    車是否你所騎？）車號TA8-410 號輕型機車是我本人所有」
    、「（問：請你將當日之行蹤詳述說明？）我於民國94年04
    月19日08時正在營區實施離營宣教，宣教後於當時8 時25分
    我離開營區，跟同營同仁陳偉成到附近商店購買飲料，等候
    盧建志出來在商店喝完飲料我就跟陳偉成自行離去，當時時
    間約08時40分，騎乘TA8-410 號輕型機車離去」、「（問：
    你離開營區時欲往何處？做何事？）我要離開營區是要到鳳
    山市，購買感應式勘照燈」、「（問：你當時欲往鳳山行駛
    方向如何？）我當時從嶺口往大樹方向，至高屏橋轉往鳳山
    市」、「（問：當日你戴何種顏色之安全帽？）戴黑安全帽
    」、「（問：你與乙○○有無認識及仇恨？）我與劉屏毅並
    不認識及無仇恨」等詞（警卷第1 頁至第4 頁），復核被告
    係於94年04月19日上午08時25分離營，有卷附94年04月19日
    陸軍第8 團化學兵第39群人員、車輛進出管制暨酒測登記簿
    影本乙紙在卷（警卷第30頁）。本院查，和信電信股份有限
    公司編號63801 基地台架設在高雄縣燕巢橫山村橫山路59號
    ，其接收涵蓋範圍無法包括高雄縣旗山鎮嶺口地區及大樹鄉
    北部地區等情，有和信電訊股份有限公司95年5 月11日和信
    （業服）字第0952 0403297號函可稽（本院卷第36頁、第37
    頁）；又高雄縣燕巢鄉○○村○○路59號，位在高雄縣大樹
    鄉嶺口連接高雄市楠梓區○○○○路旁，倘若被告供稱當時
    係經大樹往高屏大橋至鳳山方向行進為真，為何被告使用00
    00000000之行動電話於94年4 月19日8 時44分16秒起至8 時
    45分14秒止之基地台在高雄縣燕巢鄉○○村○○路59號（原
    審卷第22頁），而非大樹鄉內之基地台，顯然被告所辯其由
    嶺口駐地經大樹往高屏大橋方向至鳳山一節與事實不符。又
    查本件肇事地點高雄縣仁武鄉○○路仁安1 巷1 號前，與和
    信電信股份有限公司編號63801 基地台高雄縣燕巢鄉○○村
    ○○路59號涵蓋範圍，在機車10分鐘之車程內，此觀之南二
    高與高雄市○○○○○路圖可稽（原審卷第70頁）；本件被
    告於94年4 月19日8 時44分16秒起至8 時45分14秒止在上開
    63801 號基地台涵蓋範圍內，則於10分鐘後之同日上午8 時
    55分抵達肇事地點，依上開說明，與常情相符。
  (五)證人張榮嘉於原審證稱：「肇事者當時穿深色外套」等情（
    原審卷第57頁），與被告所稱案發當日其身穿白色T 恤不同
    ，亦與被告於94年4 月19日16時47分許為警拍攝蒐證照片時
    顯示被告身穿白色T 恤不符一節。本院查，警方前開蒐證照
    片拍攝時點係當日「下午16時47分」，與案發肇事時點「上
    午8 時55分」相隔7 小時多，期間被告極有可能已經更換衣
    著，此點符合犯罪後心理學之推論，自不能執此採為有利被
    告之認定。至於證人陳偉成、盧建志於警訊中之證言，僅能
    證明被告於案發當日上午8 時25分許離開嶺口駐地，並不能
    證明被告騎機車從何路線前往高雄市，無足採為有利被告之
    認定。
  (六)綜上所述，被告前開辯解與事實不符，自非可採，本件事證
    明確，被告過失傷害犯行應堪認定。
二、按汽車行駛時，駕駛人應注意車前狀況，並隨時採取必要之
    安全措施，道路交通安全規則第94條第3 項定有明文。被告
    考領有合法駕駛執照，有其駕駛執照影本1 張附卷可稽（警
    卷第32頁），理應知悉上開規定，其駕駛機車自後追撞前方
    乙○○所騎乘機車左側，致劉女人車倒地而受傷，核其所為
    ，係犯刑法第284 條第1 項前段過失傷害罪。
三、原審疏未詳查，遽為無罪之諭知，自有未合，檢察官執此提
    起上訴，為有理由，應予撤銷改判。審酌被告犯後飾詞否認
    ，未與告訴人成立民事和解，犯後態度不佳，本不宜從寬量
    處，惟念其過失情節尚非重大等一切情狀，量處如主文所示
    之刑，並諭知如易科罰金之折算標準。
據上論結，應依刑事訴訟法第369條第1項前段、第364條、第299
條第1項前段，刑法第284條第1項前段、第41條第1項，罰金罰鍰
提高標準條例第1條前段、第2條，判決如主文。
本案經檢察官張金塗到庭執行職務。
中    華    民    國    95    年    6     月    14    日
                  刑事第五庭    審判長法  官  曾永宗
                                      法  官  任森銓
                                      法  官  陳  箐
以上正本證明與原本無異。
本判決不得上訴。
中    華    民    國    95    年    6     月    14    日
                                      書記官  陳武悅
附錄本件判決論罪科刑法條：
中華民國刑法第284條第1項：
(過失傷害罪)
因過失傷害人者，處6 月以下有期徒刑、拘役或500 元以下罰金
，致重傷者，處1 年以下有期徒刑、拘役或500 元以下罰金。


司法院資訊處製作；財團法人民間司法改革基金會備份。
